臺灣臺北地方法院刑事判決
111年度審訴緝字第1號
公  訴  人  臺灣臺北地方檢察署檢察官
被      告  馬百成



上列被告因偽造文書等案件，經檢察官提起公訴（108年度偵緝
字第635號），被告於本院準備程序中就被訴事實為有罪之陳述
，經本院告以簡式審判程序之旨，並聽取當事人之意見後，裁定
改行簡式審判程序，並判決如下：
    主  文
馬百成共同犯行使偽造公文書罪，處有期徒刑壹年。
如附表「偽造之印文」欄所示之公印文共貳枚均沒收。
    事  實
一、馬百成於民國101年3月27日前某時，加入真實姓名年籍不詳
    ，綽號「豐仔」之成年男子所屬詐欺集團後，即與「豐仔」
    、「排骨」及其他不詳成年成員，共同意圖為自己不法所有
    ，基於行使偽造公文書、僭行公務員職權及詐欺取財之犯意聯
    絡，由集團成年成員以租賃車輛，搭載「豐仔」、「排骨」
    及馬百成前往臺北市某處，由馬百成至便利商店列印由不詳
    成員事先偽造之如附表所示公文書2紙（下稱本案偽造公文
    書），復推由不詳成員於101年3月27日上午8時許，冒稱為刑
    事警察撥打電話予黃慧雯，佯稱黃慧雯身分遭冒用而積欠話
    費，且該支電話涉嫌擄車勒贖，要凍結其帳戶，需將帳戶內
    存款全數領出轉入新開帳戶內云云，致黃慧雯陷於錯誤而提領
    款項準備交付，嗣於同日上午10時5分許，集團成員復去電
    向黃慧雯佯稱將派法警送達法院文書，再推由馬百成身著法
    警制服，前往黃慧雯位於○○市○○區○○路000巷00號住處大樓
    之警衛室，經警衛通知黃慧雯，黃慧雯交代警衛放行馬百成
    上樓，並請警衛報警，等到馬百成上樓並將本案偽造公文書
    交付黃慧雯後，黃慧雯即將馬百成鎖於門外，待警方前來處
    理，馬百成見事跡敗露，旋即逃離現場，而未取款得逞。嗣
    經警方到場，將本案偽造公文書上採得指紋送驗比對，結果
    與馬百成留存之指紋相符而查獲。
二、案經臺北市政府警察局中山分局報請臺灣臺北地方檢察署檢
    察官偵查後起訴。
    理  由
壹、證據能力部分：
    本案據以認定事實之供述證據，公訴人及被告馬百成於本院
    言詞辯論終結前均未爭執其證據能力，經審酌該等證據之取
    得並無違法，且與本案待證事實具有關聯性，依刑事訴訟法
    第159條之5之規定，自有證據能力；至非供述證據部分，與
    本案事實具自然關聯性，且非公務員違背法定程序所取得，
    依同法第158條之4規定反面解釋，亦具證據能力。
貳、實體部分：
一、認定事實所憑之證據及理由： 
　  上揭事實，迭據被告於偵查及本院審理時坦承不諱（見臺灣
    臺北地方檢察署108年度偵緝字第635號卷【下稱偵緝字卷】
    第44至45、63至64頁，本院111年度審訴緝字第1號卷【下稱
    審訴緝字卷】第42、48頁），核與被害人黃慧雯於警詢中之
    指述情節相符（見臺灣臺北地方檢察署101年度偵字第15928
    號卷【下稱偵字卷】第9至11頁），並有內政部警政署刑事
    警察局101年5月30日刑紋字第1010056049號鑑定書、臺北市
    政府警察局中山分局刑案現場勘察報告（案件編號：Z00000
    0000-00）、本案偽造公文書影本在卷可證（見偵字卷第19
    至25、45、59至65頁、審訴緝字卷第59、61頁），且有本案
    偽造公文書扣案可憑，堪以認定。是本案事證明確，被告上
    開犯行堪以認定，應依法論科。
二、論罪科刑：
  ㈠法律適用：
  ⒈查被告行為後，刑法第339條規定業於103年6月18日修正公布
    ，並自同年月20日生效施行。修正後該條規定並未更動詐欺
    取財罪之構成要件及得科處之法定刑種，僅將得科或併科之
    罰金刑上限提高為50萬元，另增訂第339條之4對犯詐欺罪者
    加重處罰之情形，被告本案行為則該當第339條之4第1項第1
    款、第2款之加重規定，經比較新舊法之結果，自以修正前
    刑法第339條第1項之規定較有利於被告，依刑法第2條第1項
    前段之規定，應適用行為時之法律即修正前刑法第339條第1
    項規定。至於被告行為後，刑法第158條第1項雖於108年12
    月25日修正公布，並自同年月27日生效施行，然修正內容僅
    將既有有關刑法分則編各罪罰金刑數額提高之規定，明文修
    正於刑法分則各罪中，不生犯罪成立要件或處罰效果等實質
    規範內容之修正，自無新舊法比較問題，應依一般法律適用
    原則，逕適用現行刑法第158條第1項之規定處斷，附予敘明
    。
  ⒉又本案偽造公文書其上蓋印之公印文共2枚（詳如附表所示）
    ，其全銜內容雖與我國公務機關名銜並非完全相符，仍屬偽
    造之公印文，而文書名稱係不詳成員所杜撰，實際上雖不存
    於法令與司法實務，然其上既然載有相關官署及職銜名稱，
    一般人苟非熟知法律事務、偵查組織或業務運作，尚不足以
    分辨該等部門或文書是否實際存在，仍有誤信該等文書為公
    務員職務上所製作之真正文書之危險，已生社會法益風險，
    是縱該等文書所載名稱、製作名義人與法令規定或司法實務
    運作上未完全吻合而屬虛構，該等文書仍屬偽造之公文書。
  ⒊是核被告所為，係犯刑法第216條、第211條之行使偽造公文
    書罪、同法第158條第1項之僭行公務員職權罪及修正前刑法
    第339條第3項、第1項之詐欺取財未遂罪。
  ㈡共犯及罪數關係：
  ⒈被告與共犯「豐仔」、「排骨」等本案詐騙集團成年成員就
    上開犯行間，係在合同意思範圍內，各自分擔犯罪行為之一
    部，並相互利用他人之行為，以達遂行行使偽造公文書、僭
    行公務員職權及詐欺取財等犯行，有犯意聯絡及行為分擔，
    應論以共同正犯。
  ⒉本案偽造公印之低度行為，為偽造公印文之高度行為所吸收
    ，而偽造公印文之行為，為偽造公文書之部分行為，其偽造
    公文書，復持以行使，偽造公文書之低度行為應為行使偽造
    公文書之高度行為所吸收，均不另論罪。
  ⒊被告以一行為同時觸犯行使偽造公文書罪、僭行公務員職權
    罪及詐欺取財未遂罪，屬想像競合犯，應依刑法第55條規定
    ，從一重之行使偽造公文書罪處斷（至於被告所犯詐欺取財
    未遂罪部分原應減輕其刑，惟依前揭罪數說明，被告本案犯
    行係從一重論處行使偽造公文書罪，就此部分想像競合輕罪
    得減刑部分，本院於依刑法第57條量刑時，將併予審酌，附
    此敘明）。
　㈢量刑審酌：
　  爰以行為人之責任為基礎，審酌被告不思己力獲取財物，竟
    加入詐騙集團冒充公務員且行使偽造公文書向被害人詐取財
    物，顯乏尊重他人財產權之觀念，行為實有不該，惟念被告
    犯後尚能坦承犯行，且被害人倖未受有實際財產損害，兼衡
    被告審理時自陳國中肄業之智識程度、未婚、有未成年子女
    、需扶養未成年子女、現在監（已申請監外作業以賺取未成
    年子女生活費用）等生活狀況，暨其犯罪動機、目的、手段
    及素行等一切情狀，量處如主文第1項所示之刑，以資懲儆
    。　
三、沒收之說明：
  ㈠犯罪所生及所用之物：
    扣案如附表所示偽造之公文書2紙，業經告訴人收執而非屬
    被告及共犯所有之物，不予宣告沒收，惟其上偽造之如附表
    「偽造之印文」欄所示公印文共2枚，不問屬於犯人與否，
    依刑法第219條之規定，宣告沒收之。至偽刻以蓋印上開公
    印文之偽造印章，因未據扣案，且無證據證明現仍存在，為
    免將來執行困難，故不予宣告沒收，併此指明。
  ㈡犯罪所得：
    被告於本院準備程序堅稱其參與本案詐欺集團係1週領1次報
    酬，但其就本案犯行尚未獲得報酬等語（見審訴緝字卷第42
    頁），卷內亦無積極事證可認被告已取得擔任本次車手工作
    之報酬，爰不予宣告沒收犯罪所得。
據上論斷，應依刑事訴訟法第273條之1第1項、第299條第1項前
段（依法院辦理刑事訴訟案件應行注意事項第159點，判決書據
上論結部分，得僅引用應適用之程序法條），判決如主文。
本案經檢察官江文君提起公訴，檢察官謝雨青到庭執行職務。
中　　華　　民　　國　　111 　年　　3 　　月　　16　　日
                  刑事第二十庭  法  官　賴鵬年
以上正本證明與原本無異。 
如不服本判決應於收受送達後20日內向本院提出上訴書狀，並應
敘述具體理由；其未敘述上訴理由者，應於上訴期間屆滿後20日
內向本院補提理由書（均須按他造當事人之人數附繕本）「切勿
逕送上級法院」。告訴人或被害人如對於本判決不服者，應具備
理由請求檢察官上訴，其上訴期間之計算係以檢察官收受判決正
本之日期為準。 因疫情而遲誤不變期間，得向法院聲請回復原
狀。
                                書記官　萬可欣
中　　華　　民　　國　　111 　年　　3 　　月　　16　　日
附錄本案論罪科刑法條全文：
103年6月18日修正前中華民國刑法第339條
（普通詐欺罪）
意圖為自己或第三人不法之所有，以詐術使人將本人或第三人之
物交付者，處5年以下有期徒刑、拘役或科或併科1千元以下罰金
。
以前項方法得財產上不法之利益或使第三人得之者，亦同。
前二項之未遂犯罰之。
中華民國刑法第211條
（偽造變造公文書罪）
偽造、變造公文書，足以生損害於公眾或他人者，處1年以上7年
以下有期徒刑。
中華民國刑法第216條
（行使偽造變造或登載不實之文書罪）
行使第210條至第215條之文書者，依偽造、變造文書或登載不實
事項或使登載不實事項之規定處斷。
中華民國刑法第158條
冒充公務員而行使其職權者，處3年以下有期徒刑、拘役或1萬5
千元以下罰金。
冒充外國公務員而行使其職權者，亦同。
附表：
編號 偽造之公文書 偽造之印文 （應沒收之物） 卷證出處  1 「台灣士林地方法院地檢署刑事傳票」1紙 「台北地方法院監管科」印文1枚 偵字卷第45頁、審訴緝字卷第59頁 2 「台灣士林地方法院101年度辛字第90087號存款公證申請書」1紙（起訴書誤植為「臺灣士林地方法院刑事傳票」，應予更正） 「台北地方法院監管科」印文1枚 偵字卷第45頁、審訴緝字卷第61頁